【裁判字號】    99,抗,498
【裁判日期】    991122
【裁判案由】    假扣押
【裁判全文】
臺灣高等法院臺中分院民事裁定           99年度抗字第498號
抗  告  人  台中縣環境保護局
法定代理人  莊永松
相  對  人  洪進財
            王梅芬
上列抗告人因與相對人間聲請假扣押事件，對於中華民國99年10
月7日台灣台中地方法院裁定（99年度全字第22號），提起抗告
，本院裁定如下：
    主  文
抗告駁回。
抗告訴訟費用由抗告人負擔。
    理  由
一、原審裁定意旨略以：抗告人主張與相對人間定有「臺中縣環
    境保護局資源回收飛灰固化物打包設備新增計畫合約書」，
    因相對人未履約，致抗告人額外支出物力、租金及違約金等
    費用計新台幣（下同）489萬9052元等情，固據提出本院98
    年度建字第68號民事變更訴之聲明狀、固化打包工程緊急支
    援費用統計表、固化打包工程緊急支援工作出勤統計表、統
    一發票、臺中縣環境保護局后里資源回收廠臨時飛灰固化物
    打包設備新增計畫合約書等件為證，然上開事證，係屬抗告
    人請求損害賠償之相關事證，僅得作為其對相對人金錢請求
    原因之釋明。上開事證與其應釋明之假扣押原因尚無關聯，
    徒憑上開事證，無從認相對人有日後不能或甚難執行之虞等
    假扣押原因之相關釋明，其陳明願供擔保以代釋明，不應准
    許等語。抗告意旨略以：抗告人請求相對人賠償額外支出清
    除飛灰固化物之費用、及於廠外安裝臨時飛灰固化物設備支
    出之費用，本即基於相對人王梅芬為98年度建字第68號反訴
    被告昇立科技有限公司之法定代理人及相對人洪進財為實際
    侵權行為人，相對人依民法第28條、第188條之規定，亦應
    負連帶賠償之責。而抗告人曾依民事訴訟法第522條規定，
    請求法院裁定就昇立科技有限公司（下稱昇立公司）所有財
    產於310萬l518元範圍內予以假扣押，經向中區國稅局臺中
    縣分局查調昇立公司課稅資料，依經濟部商業司公示最近登
    載資料：相對人王梅芬所屬之昇立公司資本額為100萬元；
    另依國稅財產歸屬資料清單所示：相對人所屬昇立公司有車
    輛2部及其銀行利息所得786元，顯見相對人可供執行之金額
    與爭議之債權金額有極大差距，相對人已達無資力狀態、有
    隱匿財產或類此有害日後強制執行之情形或行為，日後有不
    能強制執行或甚難執行之虞，並提出民事追加被告暨陳報狀
    （反訴）及中區國稅局臺中縣分局查調昇立公司財產歸屬資
    料清單、97年度各類所得資料清單等各乙份，以為釋明，請
    求廢棄原審裁定等語。
二、按債權人就金錢請求或得易為金錢請求之請求，欲保全強制
    執行，得聲請假扣押。而請求及假扣押之原因，應釋明之。
    民事訴訟法第522條第1項、第526條第1項定有明文。查民事
    訴訟法第526條第2項於民國92年2月7日修正前條文為：「債
    權人雖未為前項釋明，如就債務人所應受之損害已供法院所
    定之擔保者，得命為假扣押」，修正後為：「前項釋明如有
    不足，而債權人陳明願供擔保或法院認為適當者，法院得定
    相當之擔保，命供擔保後為假扣押」，其修正理由為「依原
    第2項規定，債權人得供擔保以代釋明，惟債權人聲請假扣
    押，應使法院信其請求及假扣押之原因大致為正當，故仍應
    盡其釋明責任。然其釋明如有不足，為補強計，於債權人陳
    明就債務人可能遭受之損害願供擔保並足以補釋明之不足，
    或於法院認以供擔保可補釋明之不足並為適當時，法院均可
    斟酌情形定相當之擔保，命債權人供擔保後為假扣押，爰修
    正第2項」。是依現行民事訴訟法第526條第2項規定，關於
    假扣押之原因，應由債權人提出可使法院信其主張為真實之
    證據，以釋明之，尚難逕以擔保取代釋明之欠缺。又所謂假
    扣押之原因，依同法第523條規定，係指日後有不能強制執
    行或甚難執行之虞或應在外國為強制執行之情形，如債務人
    浪費財產，增加負擔，或就其財產為不利益之處分，將成為
    無資力之狀態，或將移住遠地、逃匿無蹤、隱匿財產而言，
    如未釋明有此情形，即不符假扣押之要件。又債權人聲請假
    扣押，就其請求及假扣押之原因均應加以釋明。僅於釋明有
    所不足，而債權人陳明願供擔保或法院認為適當者，法院始
    得定相當之擔保，命供擔保後為假扣押。若債權人就其請求
    及假扣押之原因，有任何一項未予釋明，法院即不得為命供
    擔保後假扣押之裁定（最高法院97年台抗字第227號裁判意
    旨參照）。
三、查抗告人聲請假扣押時所提民事變更訴之聲明狀、固化打包
    工程緊急支援費用統計表、固化打包工程緊急支援工作出勤
    統計表、統一發票、臺中縣環境保護局后里資源回收廠臨時
    飛灰固化物打包設備新增計畫合約書等件，係屬抗告人與相
    對人間請求損害賠償之相關事證，僅足作為其對於相對人金
    錢請求原因之釋明方法。惟上開事證與其應釋明之假扣押原
    因（即債務人有日後不能強制執行或甚難執行之虞或應在外
    國為強制執行之情形，諸如浪費財產、增加負擔、就財產為
    不利益之處分而將達於無資力之狀態、或移住遠地、逃匿無
    蹤或隱匿財產等）尚無關聯，徒憑上開事證，實無從認相對
    人將有逃匿、隱匿財產或類此有害於日後強制執行之行為。
    抗告人抗告時雖提出民事追加被告暨陳報狀（反訴）及中區
    國稅局臺中縣分局查調昇立公司財產歸屬資料清單、97年度
    各類所得資料清單等件，然係屬訴外人昇立公司之財產及所
    得資料，核與相對人二人無關，故仍難認抗告人就相對人上
    揭假扣押原因已為釋明。此外，抗告人亦未提出其他可認為
    日後有不能或甚難執行之虞等假扣押原因之相關釋明，其就
    假扣押原因既未為釋明，揆諸上揭說明，此釋明之欠缺尚不
    得逕以擔保取代之。本件假扣押之聲請，與民事訴訟法第52
    6條第1項、第2項規定不符，非能准許。從而，原審法院裁
    定駁回抗告人假扣押之聲請，並無違誤。抗告意旨仍執陳詞
    主張法院應命供擔保准其假扣押之聲請，指摘原裁定不當，
    求予廢棄，為無理由，應予駁回。
四、依民事訴訟法第495條之1第1項、第449條第1項、第95條、
    第78條，裁定如主文。
中    華    民    國    99    年    11    月    22    日
                民事第四庭    審判長法  官  陳蘇宗
                                    法  官  吳美蒼
                                    法  官  林欽章
以上正本係照原本作成。
再為抗告應以適用法規顯有錯誤為理由。
如提起再抗告者應於裁定送達後10日內向本院提出抗告理由狀（
須按照他造人數附具繕本）並繳納抗告裁判費新臺幣1,000元，
同時委任律師或具有律師資格之關係人為代理人。
                                    書記官  蔡嘉萍
中    華    民    國    99    年    11    月    23    日
                                                      Ｓ

司法院資訊處製作；財團法人民間司法改革基金會備份。
